【裁判字號】    95,訴,304
【裁判日期】    951025
【裁判案由】    重傷害未遂
【裁判全文】
臺灣屏東地方法院刑事判決               95年度訴字第304號
公  訴  人  臺灣屏東地方法院檢察署檢察官
被      告  己○○
選任辯護人  陳魁元律師
以上被告因重傷害未遂案件，經檢察官提起公訴（95年度偵字第
926 號）本院判決如下：
    主  文
己○○以非法方法剝奪人之行動自由，處有期徒刑陸月，如易科
罰金，以銀元佰元即新臺幣玖佰元折算壹日。扣案之水果刀壹
把沒收。
    事  實
一、己○○為甲○○之繼父（原有收養關係，但已於民國92年5
    月22日終止），甲○○於95年1 月31日即農曆1 月3 日，自
    台中偕同友人丙○○、乙○○等人欲至屏東縣恆春鎮○○○○道前往同縣萬巒鄉探望其母即己○○之妻丁○○○，並一
    起外出午餐，迨當日下午2 時10分許，甲○○等人欲離開時
    ，己○○向甲○○索討紅包未果，竟憤而基於妨害自由及普
    通傷害之犯意，在屏東縣萬巒鄉○○村○○路78號宅前，趁
    甲○○甫進入丙○○所駕駛自用小客車之右前座尚未坐定之
    際，以手臂勾住甲○○之頸部，將其拖出車外，再以雙手掐
    住甲○○之頸部將其壓制在上開自用小客車右後車門處，以
    此非法方法剝奪甲○○之行動自由，歷時約半分鐘至1 、2
    分鐘之久，幸賴丁○○○等人解圍始脫困。越數分鐘，己○○復趁甲○○不注意之際，接續以手臂勾住甲○○之頸部，
    將甲○○拖倒在地，非法剝奪甲○○之行動自由約2 分鐘，
    其間並取出其所有水果刀1 把，刺中甲○○左側眉毛之左下
    方，致甲○○受有左顏面裂傷3 公分之傷害，幸丙○○等人
    上前奪刀解圍，甲○○始再次脫困。又己○○非法剝奪甲○○行動自由過程中，另致甲○○受有左手臂抓傷6 ×0.5 公
    分及頸部紅腫兩處各4 ×1 公分之傷害。
二、案經甲○○訴由屏東縣警察局內埔分局報請臺灣屏東地方法
    院檢察署檢察官偵查起訴。
    理  由
壹、程序部分：
一、按被告以外之人於偵查中向檢察官所為之陳述，除顯有不可
    信之情況者外，得為證據，刑事訴訟法第159 條之1 第2 項
    定有明文。本件證人甲○○、丙○○、丁○○○、戊○○於
    檢察官偵查中所為之陳述，其等均未曾提及檢察官在偵查中
    有不法取供之情形，亦無證據可釋明上開供述有顯不可信之
    情況，依上說明，其等於偵查中之證言自均具有證據能力。
二、按被告以外之人，於審判外之言詞或書面陳述，除法律有規
    定者外，不得作為證據，刑事訴訟法第159 條第1 項定有明
    文。被告以外之人（包括證人、鑑定人、被害人及共同被告
    等）於審判外之言詞或書面陳述，為所謂傳聞證據。由於傳
    聞證據有悖法院直接審理及言詞審理之精神，妨礙當事人之
    反對詰問權，影響程序正義之實現，除法律有規定者（例如
    同法第159 條第2 項、第159 條之1 至第159 條之5 、第20
    6 條等）外，原則上不具證據能力。本件證人甲○○、丙○○、丁○○○、戊○○、乙○○於警詢時之陳述，本屬傳聞
    證據，且其等於本院審理中所為供述，經核與其等在警詢時
    之陳述並無不一致，不符同法第159 條之2 之規定，故其等
    於警詢時之陳述均不具有證據能力。
貳、實體部分：
一、訊據被告固不諱言於前揭時、地以手臂勾住甲○○之頸部將
    其自車內拖出，暨嗣後再以手臂勾住甲○○之頸部，並致其
    遭水果刀劃中，而受有左顏面裂傷3 公分之傷害等情，惟矢
    口否認有何傷害及非法剝奪他人行動自由之犯行，辯稱：伊
    將甲○○拉下車，尚未達到剝奪其行動自由之程度，充其量
    僅構成刑法第304 條第1 項之強制罪，尚難遽以非法剝奪他
    人行動自由之罪名相繩。又伊並無傷害甲○○之故意，甲○○臉部所受傷勢，乃拉扯間不慎遭水果刀劃中所致，亦難謂
    伊應負傷害罪責云云，經查：
(一)、前揭事實，業據證人甲○○於檢察官偵查中及本院審理時證
    稱：「95年1 月31日當天下午兩點左右在屏東縣己○○的住
    處外面‧‧‧‧可能是他跟我要紅包，我沒有給他，然後我
    正要上車跟丙○○開車離開，這時候己○○就從我後面勒住
    我脖子，這時候我母親和丙○○還（過）來將我們拉開‧‧
    ‧‧（嗣後）己○○突然跑過來用左手勒住我的脖子，並且
    從他西裝外套左側內袋中拿出一把（的）水果刀‧‧‧‧將
    我扭倒後，就拿水果刀往我的臉上刺過來，幾乎是在己○○
    往我臉上刺的同時有人去捉己○○拿刀的那隻手，然後我就
    順勢起身，我起來後發現我左邊額頭流血」、「那天我們要
    去玩，順道去看我媽媽，那時是過年，我準備要上車時，被
    告用手把我的脖子勒住（來），拉出車外‧‧‧‧（嗣後）
    被告走過來用手勒住我用刀子刺向我，後來有人把刀子搶走
    ，之後我就受傷了」、「被告把我弄倒，我有看到刀子往我
    的眼角過來，刀子刺過來受傷的。我確定被告刀尖碰到我的
    眼角後他的刀子才被搶走」、「（從車內被拉出後壓在）右
    後車門‧‧‧‧大約1 到2 分鐘左右」等語綦詳，並有驗傷
    診斷書1 紙附卷及水果刀1 把扣案足資佐證。
(二)、證人丁○○○、戊○○、丙○○、乙○○於檢察官偵查中及
    本院審理時證稱：「我看到時情形是甲○○要上車時被己○○拉下來，然後我們將他們分開之後，不久，我又看到己○○手上拿出一把刀子，甲○○跟己○○跌坐在地上」、「告
    訴人本來在車內，我先生脾氣不好，把他（她）拉出來，勒
    他（她）脖子。我們就把他拉開」、「他用手圈住告訴人的
    脖子把她從車內拉出‧‧‧‧大約半分鐘」（丁○○○）、
    「我看到己○○拿起刀子時，就馬上要過去搶下他的刀子，
    因為已經先有人上前制止，所以我並沒有看到己○○刀子是
    否有往甲○○刺下去的動作」、「丙○○、鍾國昌把我爸爸
    跟我姐姐拉開，當時我爸爸手上有拿刀子」、「拉扯後刀子
    搶取下後（甲○○的）眼角就受傷，我認為是被刀子割傷的
    」（戊○○）、「當時我要開車離開時，己○○就走過來將
    正要坐上副駕駛座的甲○○勒住脖子‧‧‧‧甲○○的母親
    就跟己○○在爭吵‧‧‧‧己○○突然又出手勒住告訴人的
    脖子，並且從西裝外套拿出一把刀，將刀鞘拔掉後，拿刀往
    告訴人的臉部刺下去」、「告訴人本來要上車，把車門打開
    ，剛坐進去，後來被告把告訴人勒住脖子，要把她拉出來‧
    ‧‧‧後來被告突然從告訴人後面拿刀出來，勒住告訴人脖
    子並直接要刺她，我看到就把刀子搶下來」（丙○○）、「
    我們本來吃飽飯，告訴人已經上車，大概坐一半，被被告拉
    下來，是被勒住脖子（拉）下來，後來我們就把他們拉開。
    第二段她如何受傷，我沒有看到，我只有看到告訴人眼角受
    傷」、「被告先將告訴人拉下車，拉到一部車子旁邊頂住，
    然後改成從正面用（手）雙手勒住告訴人脖子，直到被大家
    解開‧‧‧‧大約30秒左右‧‧‧‧（第二次則）應該有2
    分鐘之久‧‧‧‧（告訴人受傷部位在）左邊眉毛的左下方
    ‧‧‧‧有（看到流血）」（乙○○），其情節與甲○○所
    證大致相符，益證被告確有非法剝奪甲○○之行動自由並以
    水果刀加以傷害無誤。
(三)、按所謂以非法方法剝奪人之行動自由，係指私禁以外，將被
    害人置於自己實力支配之下，妨害其行動自由之一切行為而
    言。被告以手臂勾住甲○○之頸部，將其自車內拉出，並掐
    住其頸部將其壓制在車門，歷時約30秒至1 、2 分鐘之久，
    經人解開後，復以手臂勾住甲○○之頸部，將其拖倒在地，
    約2 分鐘始經人解圍而脫困，被告所施為強暴之非法方法，
    復已使甲○○喪失行動自由達相當之時間，自難謂非以非法
    方法剝奪他人之行動自由。又甲○○左側眉毛之左下方遭被
    告所持之水果刀刺傷，其傷勢為3 公分之裂傷，並未達於重
    傷之程度，且依證人丙○○於本院審理中證稱：「（問：被
    告刺向告訴人時是否用力？）我們搶時他很用力，他刺向告
    訴人時我不清楚」、「（問：你們在搶刀子時，被告刺到告
    訴人？）被告先刺到告訴人，我們（才）搶刀子往後壓到地
    上」，暨證人甲○○於本院審理中證稱：「我確定被告刀尖
    碰到我的眼角後他的刀子才被搶走」各等語，可見被告所持
    之水果刀刺中甲○○時其用力尚非甚猛，並非毫無節制而必
    欲釀成更大之傷害不可，否則甲○○不致僅有「碰到」之感
    覺，其所受傷勢亦不僅止於裂傷3 公分而已？此外復查無積
    極事證足資認定被告確有使甲○○失明或毀容之故意，固難
    遽謂被告所為應成立重傷未遂罪名，惟依證人丙○○、甲○○於本院審理中證稱：「被告突然從告訴人後面拿刀出來，
    勒住告訴人脖子並直接要刺她」、「（被告）用拳頭握著刀
    子，刀子向下」、「我們搶時他很用力」、「我有看到刀子
    往我的眼角過來」、「被告整個勒住我，把我弄到在地上，
    作勢要刺我」等情節，再參以被告既自後以手臂勾住甲○○
    之頸部而控制其行動，兩人之間當無拉扯可言，則被告所辯
    係拉扯中不慎誤傷甲○○云云，即顯非可採，被告以水果刀
    刺傷甲○○一節，確有傷害之故意，應無疑問。是本件事證
    明確，被告非法剝奪他人行動自由及普通傷害之犯行，洵堪
    認定。
二、按行為後法律有變更者，適用行為時之法律。但行為後之法
    律有利於行為人者，適用最有利於行為人之法律。刑法第2
    條第1 項定有明文。茲因本件論罪科刑所適用之刑法於94年
    2 月2 日修正公布，95年7 月1 日施行，被告行為後法律有
    變更，爰比較新舊法如下：
(一)、法定刑罰金部分：修正前刑法第33條第5 款規定：「罰金：
    一元以上。」修正後改為：「罰金：新臺幣一千元以上，以
    百元計算之。」比較新舊法，關於刑法第277 條第1 項、第
    302 條第1 項法定刑罰金部分，以修正前之規定較有利於被
    告。
(二)、牽連犯部分：修正後刑法第55條業已刪除牽連犯之規定，本
    件被告所犯普通傷害及非法剝奪他人行動自由二罪具有牽連
    犯之關係，依修正前之規定，應從一重之非法剝奪他人行動
    自由罪處斷，依修正後之規定，上開二罪則應分論併罰，比
    較新舊法，自以修正前之規定較有利於被告。
(三)、易科罰金之折算標準部分：依修正前刑法第41條第1 項前段
    、修正前罰金罰鍰提高標準條例第2 條之規定，有期徒刑或
    拘役易科罰金，以銀元100 元以上300 元以下（即新臺幣30
    0 以上900 元以下）折算1 日，依修正後刑法第41條第1 項
    前段之規定，則改以新臺幣1,000 元、2,000 元或3,000 元
    折算1 日，比較新舊法，關於易科罰金之折算標準，亦以修
    正前之規定較有利於被告。
(四)、沒收部分：修正前後刑法第38條之規定雖有變更，但從刑係
    附屬於從刑，不生比較輕重問題，應依主刑所適用之法律（
    最高法院24年上字第5292號判例、95年5 月23日刑事庭第8
    次會議決議參照）。
(五)、綜合比較結果，被告行為後之法律對其並非較為有利，則本
    件自應適用被告行為時之法律即修正前刑法之規定。
三、核被告所為，係犯刑法第277 條第1 項之普通傷害罪及第30
    2 條第1 項之非法剝奪他人行動自由罪。被告所犯普通傷害
    罪部分，公訴人認應成立刑法第278 條第3 項、第1 項重傷
    罪之未遂犯，容有未洽，起訴法條應予變更。被告先後兩次
    非法剝奪甲○○行動自由之行為，乃於密切接近之時地實施
    ，侵害同一之法益，應視為數個舉動之接續施行，屬接續犯
    ，而為包括之一罪（最高法院86年台上字第3295號判例參照
    ）。其於非法剝奪甲○○行動自由之過程中，致甲○○受有
    左手臂抓傷6 ×0.5 公分及頸部紅腫兩處各4 ×1 公分之傷
    害，乃強暴脅迫之當然結果，不另論罪（最高法院30年上字
    第3701號判例參照）。被告所犯上開二罪，有方法結果之牽
    連關係，應從一重之非法剝奪他人行動自由罪處斷。被告所
    犯非法剝奪他人行動自由罪部分，雖未經起訴，但此與起訴
    之普通傷害罪部分，有裁判上之一罪關係，為起訴效力所及
    ，應由本院一併加以審判。爰審酌被告係被害人甲○○之繼
    父，其彼此間並曾有養父、養女之關係，被告乃因農曆過年
    期間向晚輩即被害人索討紅包未果，一時氣慎，以致犯罪，
    暨其犯罪所用之手段雖嫌激烈，但非法剝奪被害人行動自由
    之時間尚非甚久，被害人所受之傷害亦非甚重等一切情狀，
    量處如主文所示之刑，並諭知易科罰金之折算標準。又扣案
    之水果刀1 把，為被告所有供犯罪所用之物，業據被告於警
    詢中供稱明白，依法併予宣告沒收。
據上論斷，應依刑事訴訟法第299 條第1 項前段、第300 條，刑
法第2 條第1 項前段、修正前刑法第277 條第1 項、第302條第1
項、第55條、第41條第1 項前段、第38條第1 項第2 款，罰金罰
鍰提高標準條例第1 條前段、修正前罰金罰鍰提高標準條例第2
條，判決如主文。
本案經檢察官林吉泉到庭執行職務。
中    華    民    國    95    年    10    月    25    日
                  刑事第三庭    審判長法  官  吳永宋
                                      法  官  趙家光
                                      法  官  春生
以上正本證明與原本無異。
如不服本判決應於收受本判決送達後十日內向本院提出上訴書狀
，其未敘述上訴理由者，並得於提起上訴後十日內向本院補提理
由書狀（均須按他造當事人之人數附繕本）「切勿逕送上級法院
」
                                書記官  唐淑嫻
中    華    民    國    95    年    10    月    25    日
附錄論罪法條全文
刑法第277 條第1 項：傷害人之身體或健康者，處三年以下有期
徒刑、拘役或一千元以下罰金。
刑法第302 條第1 項：私行拘禁或以其他非法方法，剝奪人之行
動自由者，處五年以下有期徒刑、拘役或三百元以下罰金。


司法院資訊處製作；財團法人民間司法改革基金會備份。
